【裁判字號】    95,判,169
【裁判日期】    950209
【裁判案由】    營業稅
【裁判全文】
最  高  行  政  法  院  判  決
                                     95年度判字第00169號
上  訴  人  浤邦企業有限公司
代  表  人  甲○○
被 上訴 人  財政部臺北市國稅局
代  表  人  張盛和
                          送達代收人乙○○
上列當事人間因營業稅事件，上訴人對於中華民國93年8月19日
臺北高等行政法院93年度訴更一字第3號判決，提起上訴，本院
判決如下：
    主  文
上訴駁回。
上訴審訴訟費用由上訴人負擔。
    理  由
一、緣上訴人係屬兼營免稅貨物之營業人，於民國84年1月至12
    月進口貨物，金額計新台幣（下同）21,422,564元，未依兼
    營營業人營業稅額計算辦法規定，將進口貨物按當年度不得
    扣抵比例調整計算應納稅額，致短漏繳營業稅計746,653元
    ，案經被上訴人所屬松山分處查獲後，依法審理核定應補徵
    營業稅746,653元，並按所漏稅額處3倍罰鍰計2,239,900元
    （計至百元止）。上訴人不服，申請復查，經被上訴人以87
    年7月1日北市稽法乙字第8610463700號復查決定：「原核定
    補徵稅額更正為601,191元，原罰鍰處分併予更正改按申請
    人所漏稅額處1倍罰鍰計601,100元。」上訴人仍不服，循序
    提起行政訴訟，經臺北高等行政法院90年度訴字第4427號判
    決再訴願決定、訴願決定、原處分關於罰鍰部分均撤銷，其
    餘之訴駁回。被上訴人不服，提起上訴，經本院以92年度判
    字第1701號判決：「原判決除確定部分外廢棄，發回臺北高
    等行政法院。」案經原審以93年度訴更一字第3號判決仍將
    上訴人之訴駁回。上訴人不服，提起本件上訴。
二、上訴人於原審起訴主張：依財政部85年8月29日台財稅第851
    915516號函釋規定「．．．二、本函發布前，兼營營業人未
    依本函規定辦理調整者，主管稽徵機關應輔導其儘速辦理調
    整，如有應補稅者，准予補稅結案。」本件上訴人於被上訴
    人85年6月6日發函通知即予以補稅，惟被上訴人卻未依上開
    函釋規定予以補稅，仍對上訴人處以罰鍰，顯然違法。請將
    原處分、訴願決定及再訴願決定，關於罰鍰部分均撤銷。
三、被上訴人則以：查上訴人進口生鮮魚貨銷售，為兼營營業人
    ，應受兼營營業人營業稅額計算辦法規範，為上訴人所不爭
    執。而上訴人之違章事實，有營業人海關進口報單資料明細
    表、兼營營業人營業稅額調整計算表、被上訴人所屬松山分
    處85年6月6日北市稽松山（創）字第904247號函附原處分卷
    可稽。又上訴人雖自84年9月1日起即改變銷售魚貨為應稅，
    惟其並未依規定向財政部申請核准放棄適用免稅規定，是其
    仍應係屬兼營免稅貨物之營業人。上訴人雖有申報84年5至6
    月份進口貨物，惟其就上項稅額並未依規定併入計算當期應
    納稅額，且未依規定報繳營業稅額，亦未於當年最後一期辦
    理兼營營業人稅額調整，致發生逃漏營業稅之行為。上訴人
    雖主張其違章行為並無過失，惟上訴人已知其為兼營營業人
    之主體，一度依免稅規定銷售免稅貨物，非不知與應稅之別
    ，於違反規定，未為調整計算應納稅額致逃漏營業稅時，自
    難認為不可歸責等語，資為抗辯。
四、原審斟酌全辯論意旨及調查證據之結果，以：本件上訴人進
    口生鮮魚貨銷售，係兼營免稅貨物之營業人，於84年1月至
    12月進口貨物金額計21,422,564元，未依兼營營業人營業稅
    額計算辦法規定，將進口貨物按當年度不得扣抵比例調整計
    算應納稅額，致短漏繳營業稅之事實，有營業人海關進口報
    單資料明細表、兼營營業人營業稅額調整計算表、被上訴人
    所屬松山分處85年6月6日北市稽松山（創）字第904247號函
    在原處分卷可稽，且為上訴人所不爭執，洵堪認定。查上訴
    人既已明知其自84年3月起成為兼營營業人，一度依免稅規
    定銷售進口之生鮮魚貨，至84年9月又自行放棄免稅而以應
    稅申報；是上訴人已知其為兼營營業人之主體，在稅法上即
    有異於應稅營業人之規定需遵守。上訴人既未依規定向財政
    部申請核准放棄適用免稅規定，仍不失為兼營免稅貨物之營
    業人，其申報84年5至6月份進口貨物，就上項稅額並未依規
    定併入計算當期應納稅額，且未依規定報繳營業稅額，亦未
    於當年最後一期辦理兼營營業人稅額調整，致發生逃漏營業
    稅之結果；況上訴人並未就其無過失主張提供具體事證以實
    其說，上訴人自有應注意能注意而未注意之過失。是以上訴
    人主張因有關規定複雜，誤以進口生鮮魚貨免稅，致未併入
    計算當期應納營業稅，主張其無過失乙節，自不足採。綜上
    ，被上訴人以上訴人雖已申報84年5至6月份進口貨物，惟上
    項稅額並未併入計算當期應納稅額，且未依規定報繳營業稅
    額，亦未於當年最後一期辦理兼營營業人稅額調整，仍有逃
    漏營業稅之行為；又84年1月18日修正公布之營業稅法第8條
    第1項第19款規定，係於84年3月1日起實施，營業人因銷售
    該條項款免稅貨物而自84年3月起成為兼營營業人者，該年
    底調整當年度不得扣抵比例時，其1至2月份之進銷項金額免
    予併入計算，將其進口貨物金額更正為14,927,811元（84年
    3月至84年12月），應補徵營業稅額併予更正為601,191元，
    原罰鍰處分併予更正改按所漏稅額處1倍罰鍰計601,100元，
    依法自無不合。因將原決定及原處分均予維持，駁回上訴人
    之訴。
五、查財政部85年8月29日台財稅第851915516號函釋：「兼營應
    稅及免稅貨物或勞務之營業人，如因經核准放棄適用免稅規
    定等原因，致變更其兼營營業人身分，‧‧‧應於報繳變更
    前最後一期營業稅款時，‧‧‧依兼營營業人營業稅額計算
    辦法之規定辦理調整。‧‧‧說明二、本函發布前，兼營營
    業人未依本函規定辦理調整者，主管稽徵機關應輔導其儘速
    辦理調整，如有應補稅額者，准予補稅結案。」係以兼營營
    業人有依法報繳，僅於報繳變更前最後一期營業稅款時，未
    依兼營營業人營業稅額計算辦法之規定辦理調整之情形，始
    有該函釋補稅結案之適用。本件上訴人雖已申報84年5至6月
    份進口貨物，惟上項稅額並未併入計算當期應納稅額，且未
    依規定報繳營業稅額，亦未於當年最後一期辦理兼營營業人
    稅額調整，為原判決所認定之事實，與上開財政部函釋情形
    有間，自無適用之餘地。上訴意旨仍執詞主張本件處罰違反
    上開財政部函釋及平等原則云云，殊無可採，其請求廢棄原
    判決，難認有理由，應予駁回。
據上論結，本件上訴為無理由，爰依行政訴訟法第255條第1項、
第98條第3項前段，判決如主文。
中    華    民    國    95    年    2     月    9     日
                  第四庭審判長法  官  趙  永  康
                              法  官  鄭  淑  貞
                              法  官  侯  東  昇
                              法  官  黃  淑  玲
                              法  官  林  文  舟
以  上  正  本  證  明  與  原  本  無  異
中    華    民    國    95    年    2     月    10    日
                              書記官  阮  桂  芬


司法院資訊處製作；財團法人民間司法改革基金會備份。
